臺灣嘉義地方法院刑事判決　　　　　　　　100年度易字第2號
公　訴　人　臺灣嘉義地方法院檢察署檢察官
被　　　告　詹德井
上列被告因竊盜案件，經檢察官提起公訴（99年度偵字第2564、
2717號），本院判決如下：
    主  文
詹德井無罪。
    理  由
一、公訴意旨略以：被告詹德井與共犯詹明邱（由檢察官另案偵
    辦中）共同基於意圖為自己不法所有之犯意聯絡，於民國99
    年2 月27日凌晨，渠等2 人駕駛車牌號碼7932-LU 號自用小
    客車前往如附表所示地點，竊取如附表所示林政輝等人之財
    物後，載往置於詹德井在嘉義縣竹崎鄉獅埜村圳頭坑67號之
    養豬場所欲伺機變賣。嗣因警方據報後，於99年2 月27日14
    時30分許，在上開地點，當場逮捕正於該處等待詹德井之詹
    明邱，並於現場扣得如附表所示物品。因認被告涉犯刑法第
    320 條第1 項之竊盜罪嫌。
二、按犯罪事實應依證據認定之，無證據不得認定犯罪事實；不
    能證明被告犯罪者，應諭知無罪之判決，刑事訴訟法第154
    條第2 項、第301 條第1 項分別定有明文。次按認定不利於
    被告之事實，須依積極證據，苟積極證據不足為不利於被告
    事實之認定時，即應為有利於被告之認定，更不必有何有利
    之證據；認定犯罪事實所憑之證據，雖不以直接證據為限，
    間接證據亦包括在內，然而無論直接或間接證據，其為訴訟
    上之證明，須於通常一般之人均不致有所懷疑，而得確信為
    真實之程度者，始得據為有罪之認定，倘其證明尚未達於此
    一程度，而有合理性懷疑存在時，即不得遽為被告犯罪之認
    定，最高法院30年上字第816 號、76年臺上字第4986號判例
    意旨可資參照。檢察官認被告涉犯竊盜罪嫌，無非係以被告
    於警詢、偵查中所為之供述、證人即共犯詹明邱於警詢、偵
    查中所為之證述、證人即被害人林政輝於警詢中之證述、證
    人即被害人林永諧及林茂吉於警詢、偵查中所為證述，及扣
    押書1紙、贓物認領保管單3紙、現場照片18張，為其主要論
    據。
三、訊據被告固坦承有於99年2 月27日凌晨1 時許將如附表所示
    之遭竊財物，利用其所有車號7932-LU 車號自小客車載運放
    置其位在嘉義縣竹崎鄉獅埜村圳頭坑67號之養豬場所之事實
    。惟堅詞否認有何與共犯詹明邱共同竊盜犯嫌，辯稱：99年
    2 月27日凌晨1 時許時，共犯詹明邱打電話給伊叫伊駕駛上
    開車輛幫忙載如附表所示之遭竊財物；共犯詹明邱帶伊到獅
    埜村的兩處果園，然後協助共犯詹明邱將2 台噴霧機搬運上
    車等語。
  (一)如附表所示之遭竊財物，分別於99年2 月27日14時30分前某
    時許，在如附表所示之地點遭竊等情，業據證人即被害人林
    政輝於警詢中證述、證人即被害人林永諧及林茂吉於警詢、
    偵查中證述失竊情節在卷（分別見警卷第8 至15頁、偵卷第
    30至31頁），並有扣押書1 紙、贓物認領保管單3 紙及現場
    照片18張附卷可稽（見警卷第16至31頁），是如附表所示之
    遭竊財物確有失竊一節，可堪認定。
  (二)查證人即共犯詹明邱分別於警詢、偵查中證述：99年2 月27
    日14時30分許在上開地點所查獲如附表之遭竊財物，伊不知
    道是誰的。至於噴射漆3 罐，是被告要伊代為購買的，銅刷
    是被告放在門前叫伊拿的，伊不知道這些東西的用途，噴射
    漆、銅刷是被告在當日8 、9 時許在竹崎鄉竹豐超市旁告訴
    伊的。伊並無竊取如附表所示之遭竊財物。10天前去過被告
    家1 次，並沒有那些東西等語（見警卷第6 至7 頁、偵卷第
    10至41頁）。參以本院以職權傳喚證人詹明邱，並未到庭，
    且證人詹明邱因涉犯本件竊盜案件，於99年6 月7 日起即為
    臺灣嘉義地方法院檢察署通緝在案，目前均未緝獲，此均有
    臺灣高等法院被告全國通緝紀錄表及本院辦理刑事案件電話
    紀錄查詢表各1 紙在卷可參（見本院卷第60、65頁）。是由
    共犯詹明邱因涉犯本案畏罪逃匿而遭通緝之情狀以觀，共犯
    詹明邱上開警詢、偵查中所為陳述之憑信性，顯有疑慮。然
    在未能緝獲共犯詹明邱，對之質詰之情況下，亦不能僅憑共
    犯詹明邱上開陳述顯有疑慮，及如附表所示之遭竊財物放置
    在被告住所門口一情，即率而認定被告與共犯詹明邱共同涉
    犯上開竊盜犯行。
  (三)另共犯詹明邱於99年2 月27日14時30分許遭警逮捕時，有查
    扣噴射漆3 罐、銅刷1 支等情，業據證人詹明邱上開陳述在
    卷，及上開扣押書可憑。然縱有合理懷疑，共犯詹明邱應係
    持上開噴射漆、銅刷，進行改變如附表所示遭竊財物外形之
    行動，避免上開贓物為人確認而遭追查，惟實難僅憑對於共
    犯詹明邱之合理懷疑，直接認定被告有上開共同竊盜犯行。
  (四)被告經同意測謊後，於100 年8 月4 日前往法務部調查局第
    六處南區通訊中心接受測謊，然經通過數字測試，進行實案
    測試後，無法獲致有效生理反應圖譜，不能研判有無說謊等
    情，有本院100 年5 月30日嘉院貴刑成100 易2 字第100001
    0198號函、100 年6 月14日嘉院貴刑成100 易2 字第100001
    1145號函、法務部調查局100 年8 月17日調科參（南）字第
    10000456350 號函及本院辦理刑事案件電話紀錄查詢表在卷
    可參（見本院卷第46至47、57、62頁）。是被告經實案測試
    之測謊鑑定後，仍不能研判有無說謊反應，自難遽認被告上
    開所辯，顯係卸責飾卸之詞。再者，經本院電詢竹崎派出所
    所長，當初何以鎖定被告查獲贓物，據其稱：有民眾遺失東
    西告知派出所，因被告是慣竊，請派出所多注意被告，故警
    方於巡邏時會特別注意。後於有次巡邏時發現被告門口堆放
    如附表所示之遭竊財物，並用塑膠帆布蓋住，繞去別處，之
    後，即發現共犯詹明邱等情，有本院辦理刑事案件電話紀錄
    查詢表1 紙足憑（見本院卷第63至64頁），是本案查獲經過
    ，亦非有其他線索可資鎖定被告，而係被告有竊盜前科犯行
    ，警員特別加以留意，始查獲本案。基此，亦無其他線索可
    證明被告共同涉犯上開竊盜犯行。
  (五)又縱使被告明知或可得而知如附表所示之遭竊財物為來路不
    明之物而仍搬運之行為成立搬運贓物罪，惟搬運贓物罪與竊
    盜罪構成要件迥不相同，侵害財產法益亦有不一，所受法律
    評價，並不相同，罪質並無共通性可言。是縱或被告涉犯搬
    運贓物罪嫌，然二者社會基本事實並不同一，又未經起訴，
    本院無從就被告涉犯之搬運贓物罪加以審理，附此敘明。
四、綜上所述，固有如附表所示之遭竊財物在被告住所門口遭查
    獲之事實，然共犯詹明邱上開警詢、偵查之陳述，既未直接
    指明被告涉犯本件竊盜犯行。且共犯詹明邱因本案遭通緝迄
    今，均未能予以質詰。又無其他直接或間接證據可資證明被
    告涉犯上開竊盜犯行。準此，被告究否確有本件竊盜之事實
    ，尚未達毫無合理可疑而確信其為真實之程度。此外，復查
    無其他積極證據足資認定被告確有本件竊盜之犯行，即屬犯
    罪不能證明。揆諸上揭說明，自應為被告無罪之諭知。
據上論斷，應依刑事訴訟法第301 條第1 項，判決如主文。
本案經檢察官林俊良到庭執行職務
中    華    民    國   100    年    8     月    31    日
                  刑事第一庭    法  官  張志偉
以上正本證明與原本無異。
如不服本判決應於收受判決後10日內向本院提出上訴書狀，並應
敘述具體理由；其未敘述上訴理由者，應於上訴期間屆滿後20日
內向本院補提理由書（均須按他造當事人之人數附繕本）「切勿
逕送上級法院」。告訴人或被害人如對於本判決不服者，應具備
理由請求檢察官上訴，其上訴期間之計算係以檢察官收受判決正
本之日期為準。
中    華    民    國   100    年    8     月    31    日
                                書記官  張子涵
附表：
┌──┬────┬─────────┬────────────────┐
│編號│被害人  │被害地點          │遭竊財物                        │
├──┼────┼─────────┼────────────────┤
│ 1  │林政輝  │嘉義縣竹崎鄉獅埜村│電鋸（STIHL009）1台、工具箱及高 │
│    │        │獅埜段盧厝坑農舍  │壓塑膠噴管約100公尺（價值共計約 │
│    │        │                  │新台幣6500元）                  │
├──┼────┼─────────┼────────────────┤
│ 2  │林永諧  │嘉義縣竹崎鄉獅埜村│農藥噴霧機1台（價值約新台幣1萬元│
│    │        │10鄰盧厝坑果園機房│）                              │
├──┼────┼─────────┼────────────────┤
│ 3  │林茂吉  │嘉義縣竹崎鄉獅埜村│農藥噴霧機1台、噴藥管2條（各約60│
│    │        │10鄰盧厝坑果園內  │公尺）、電纜線50公尺1捲（共計價 │
│    │        │                  │值約新台幣2萬3000元）           │
└──┴────┴─────────┴────────────────┘